【裁判字號】    99,聲,1111
【裁判日期】    990511
【裁判案由】    聲請停止羈押
【裁判全文】
臺灣高等法院刑事裁定                  99年度聲字第1111號
聲  請  人
即被告之
選任辯護人  趙元昊律師
被      告  甲○○
上列聲請人因被告違反毒品危害防制條例案件，聲請具保停止羈
押，本院裁定如下：
    主  文
聲請駁回。
    理  由
一、聲請意旨略以：被告甲○○持有之毒品係為供自己施用，故
    被告所涉，應不構成最輕本刑為五年以上有期徒刑之罪。又
    被告於警詢、偵訊、原審及本院審理時，業已對應說明之事
    項加以說明，已無任何串供或滅證之虞。況證人沃柏翰及陳
    俊嘉尚未接受詢問，乃其於偵訊中為實陳述後即行潛逃而不
    願到庭接受詰問之故，自不能將此等不利益歸由被告承受，
    而認被有串供之虞。末者，被告有固定住所，更有年老之長
    輩及子女待其扶養，益證被告無逃亡之虞，爰請求審酌上情
    ，准予具保停止羈押云云。
二、按被告經法官訊問後，認為犯罪嫌疑重大，而有下列情形之
    一，非予羈押，顯難進行追訴、審判或執行者，得羈押之︰
    (一)逃亡或有事實足認為有逃亡之虞者。(二)有事實足認為有湮
    滅、偽造、變造證據或勾串共犯或證人之虞者。(三)所犯為死
    刑、無期徒刑或最輕本刑為五年以上有期徒刑之罪者，刑事
    訴訟法第101條第1項定有明文。又按羈押被告之目的，在於
    確保訴訟程式之進行、確保證據之存在、真實及確保刑罰之
    執行，而被告有無羈押之必要，及羈押後其原因是否仍然存
    在，有無繼續羈押之必要，應否延長羈押，均屬事實認定之
    問題，法院有依法認定裁量之職權，自得就具體個案情節予
    以斟酌決定，如就客觀情事觀察，法院許可羈押之裁定在目
    的與手段間之衡量並無明顯違反比例原則情形，即無違法或
    不當可言，且關於羈押原因之判斷，尚不適用訴訟上之嚴格
    證明原則，而應適用自由證明程式。次按次按羈押之目的，
    除在於確保刑事偵查、審判程序之完成外，另亦有刑事執行
    保全之目的（最高法院98年度台抗字第405號裁定參照）。
三、本件被告甲○○前經本院認涉犯販賣第二級毒品等罪，嫌疑
    重大，刑事訴訟法第101條第1項第1、2、3款之情形，非予
    羈押，顯難進行審判，自民國99年4月12日執行羈押在案。
四、經查：司法院釋字第 665號解釋認刑事訴訟法第101條第1項
    第 3款規定，於被告犯該款規定之罪，犯罪嫌疑重大，且有
    相當理由認為有逃亡、湮滅、偽造、變造證據或勾串共犯或
    證人之虞，非予羈押，顯難進行追訴、審判或執行者，得羈
    押之。於此範圍內，該條款規定符合憲法第23條條之比例原
    則，與憲法第 8條保障人民身體自由及第16條保障人民訴訟
    權之意旨，尚無牴觸，惟倘單以犯重罪作為羈押要件，除可
    能背離羈押應係不得已之最後手段性外，對被告武器平等與
    充分防禦權行使之限制，亦有違背比例原則之虞，更因無異
    刑罰之預先執行，違背無罪推定原則所禁止對未經判決有罪
    確定之被告執行刑罰，及禁止僅憑犯罪嫌疑就施予被告類似
    刑罰措施之精神。考諸上揭第 3款規定之法理，實係因被告
    所犯為死刑、無期徒刑或最輕本刑為 5年以上有期徒刑之罪
    ，可以預期將受重刑宣判，其為規避刑罰執行而妨礙追訴、
    審判程序進行之可能性增加，國家刑罰權有難以實現之危險
    ，是為防免其實際發生，在此維持重大之社會秩序及增進重
    大公共利益限度內（憲法第23條），乃具有正當性。從而，
    基於憲法保障人民身體自由之意旨，被告犯上開重罪條款且
    嫌疑重大者，仍應有相當理由認為其有逃亡、湮滅、偽造、
    變造證據或勾串共犯或證人等之虞，法院斟酌命該被告具保
    、責付或限制住居等侵害較小之手段，均不足以確保追訴、
    審判或執行程序之順利進行，此際予以羈押，方堪稱係屬維
    持刑事司法權有效行使之最後必要手段。是被告縱然符合上
    揭第 3款之羈押事由，法官仍須就犯罪嫌疑是否重大、有無
    羈押必要、有無不得羈押之情形予以審酌，非謂一符合該款
    規定之羈押事由，即得予以羈押（最高法院98年度台抗字第
    668號、第703號裁定意旨參照）。查本件被告所犯販賣第二
    級毒品罪、寄藏子彈罪、意圖販賣而持有第二級毒品罪，業
    經本院撤銷原判決，改判處有期徒刑 8年6月、8月，併科罰
    金新臺幣5萬元、有期徒刑6年，並就所處有期徒刑部分定其
    應執行有期徒刑12年（全案尚未確定），顯然犯罪嫌疑重大
    ，且販賣第二級毒品罪之法定刑為無期徒刑或 7年以上有期
    徒刑，符合刑事訴訟法第 101條第1項第3款之情形，故被告
    仍有可能因受重刑之諭知，而逃匿以規避審判程序進行及刑
    罰執行之可能性甚高，仍有相當理由認為其有逃亡之虞，且
    本案尚有被告請求傳喚之證人陳俊嘉及沃柏翰未到庭．被告
    亦有勾串證人之虞，若命被告具保、責付或限制住居等侵害
    較小之手段，均不足以確保審判或執行程序之順利進行，仍
    有繼續羈押被告之必要。再參酌被告販賣第二級毒品予人施
    用，使人沉迷毒癮而無法自拔，引發各種犯罪，而為社會治
    安敗壞之源頭，對於社會平和秩序實有相當程度之危害等情
    ，權衡國家刑事司法權之有效行使、社會秩序及公共利益、
    被告人身自由之私益及防禦權受限制之程度，認對被告維持
    羈押處分尚屬適當、必要，合乎比例原則，並無違前開司法
    院釋字第665號解釋意旨。故被告犯嫌重大，已符合刑事訴
    訟法第101條第1項第1款、第2款及第3款之規定。本院衡酌
    為確保日後仍有進行訴訟，或執行刑罰之可能情形，乃認為
    有繼續羈押之必要，因而裁定羈押。至聲請人另據被告個人
    家庭事由，聲請具保停止羈押，俱不符合刑事訴訟法第114
    條之規定而有不得駁回具保聲請之情形，且尚可尋求親友或
    相關社會福利機構協助。是聲請人所提事由，並不符合法定
    具保停止羈押之要件。復審酌被告所涉各項情節，其羈押原
    因尚未消滅，則聲請人請求具保停止羈押，自難准許，應予
    駁回。
據上論斷，依刑事訴訟法第220條，裁定如主文。
中    華    民    國    99    年     5    月    11    日
                  刑事第七庭  審判長法  官   宋明蒼
                                    法  官   楊智勝
                                    法  官   游紅桃
以上正本證明與原本無異。
如不服本裁定，應於收受送達後五日內向本院提出抗告狀。
                                    書記官   戴伯勳
中    華    民    國    99    年    5     月    14    日

司法院資訊處製作；財團法人民間司法改革基金會備份。
